臺灣嘉義地方法院交通事件裁定　九十六年度交聲字第三二○號
原處分機關　交通部公路總局嘉義區監理所
異　議　人
即受處分人　乙○○
　　　　　　　　　　）
　　　　　　　　　　號
上列異議人因違反道路交通管理處罰條例案件，對於交通部公路
總局嘉義區監理所中華民國九十六年十一月九日所為之處分（原
處分案號：嘉監裁字第裁七○—Ｌ00000000號）聲明異
議，本院裁定如下：
    主    文
原處分撤銷。
乙○○汽車駕駛人，行經有燈光號誌管制之交岔路口闖紅燈，處
罰鍰新臺幣壹仟捌佰元，並記違規點數點；又汽車駕駛人，駕
駛汽車有違反道路交通管理處罰條例之行為，經交通勤務警察制
止時，拒絕停車接受稽查而逃逸，處罰鍰新臺幣參仟元，並記違
規點數壹點。
    理  由
一、原處分意旨略以：異議人即受處分人乙○○於民國九十六年
    九月二十五日下午三時二十八分許，駕駛車牌號碼七六○－
    ＢＹＪ號重型機車，行經嘉義市○○○路與興安街之交岔路
    口時，因行經有燈光號誌管制之交岔路口闖紅燈及拒絕停車
    接受稽查而逃逸之違規行為，經嘉義市警察局第一分局八掌
    派出所警員製單舉發，而依道路交通管理處罰條例第五十三
    條第一項及第六十條第一項等規定，分別裁處異議人罰鍰新
    臺幣（下同）一千八百元及三千元。
二、聲明異議意旨則略以：伊記得當時騎車行經上開路口並未闖
    紅燈，不知警員是否記錯車牌號碼，或因闖紅燈車輛混入車
    群而記錯號碼，或看錯車輛。伊後來到該路口觀察二個星期
    ，警員都是在興安街與世賢路四段中間，二個路口紅綠燈差
    不到十秒，尤其是世賢路段車潮又多，更不可能闖過去，如
    果當時有違規便可過去抓伊，為何還會記車牌號碼寄舉發通
    知，且未附採證照片。又經詢問結果，警局回覆當時有三名
    警員看到違規，但伊去現場看很多次，都祇有二名警員執行
    勤務，何來三名警員看見違規，且是否當時三名警員均未在
    製單舉發其他違規，否則如何三名警員均看見；若當時未做
    其他事，即應一警員拿相機、一警員拿指揮棒攔檢，而非事
    後隨便寄張舉發通知單，不用其他證據就開罰。尤其興安街
    口紅綠燈前後都有二支監視器，如果伊真的有違規可調當天
    監視器或請警員拿出違規照片為證。從而，異議人不服原處
    分，乃提起本件異議云云。
三、按汽車駕駛人，行經有燈光號誌管制之交岔路口闖紅燈者，
    處一千八百元以上五千四百元以下罰鍰；汽車駕駛人，駕駛
    汽車有違反本條例之行為，經交通勤務警察或依法令執行交
    通稽查任務人員制止時，不聽制止或拒絕停車接受稽查而逃
    逸者，除按各該條規定處罰外，處三千元以上六千元以下罰
    鍰。汽車駕駛人有第六十條第一項、第五十三條之情形者，
    除依原條款處罰鍰外，並予分別記違規點數一點、三點。道
    路交通管理處罰條例第五十三條第一項、第六十條第一項及
    第六十三條第一項第一款、第三款分別定有明文。又汽車駕
    駛人有闖紅燈之情形，當場不能或不宜攔截製單舉發者，得
    逕行舉發；前開逕行舉發，應記明車輛牌照號碼、車型等可
    資辨明之資料，以汽車所有人為被通知人製單舉發，道路交
    通管理處罰條例第七條之二第一項第一款、第四項亦分別規
    定甚明。
四、經查：
（一）異議人於上開時間，騎該重型機車，行經嘉義市○○○路
      與興安街之交岔路口之情，業據異議人坦認不諱，且有嘉
      義市警察局舉發違反道路交通管理事件通知單及裁決書各
      一份在卷可稽，堪認屬實。
（二）又異議人上開違規事實，業據證人即警員甲○○於本院調
      查時結證明確，其證稱：「（九十六年九月二十五日下午
      三時二十八分，你在何處、做何事情？）在嘉義市○區○
      ○○路、興安街口往南的方向做交通稽查，我和兩名員警
      在上述地點取締交通違規。我是在民生南路上，距離興安
      街路口大約一百公尺處。（當時發生什麼事情？）當時發
      現有一部重機車，由一名年輕男子騎乘，闖紅燈。我們在
      取締交通違規，有一名警員站在前、我和另一名警員站在
      後面，成一直線，都站在路旁，我們有攔阻，機車不停，
      我們三個警員都有記住車牌、車種，三人都有核對車牌、
      車種均相符，後再回去查資料，逕行舉發。異議人說沒有
      照片，是因為當時警員都有穿制服，而且站在馬路旁邊，
      沒有躲起來，那地方沒有障礙物，還有巡邏車，經過警員
      攔查，絕對沒有辦法在第一時間照相。而且，依照當時情
      形如果錄影的話，也只能錄到機車闖紅燈時的正面畫面，
      而無法轉身再去錄他逃逸時的畫面。因為錄影機都是架設
      在地上，異議人的車子是急速移動，所以沒有辦法突然轉
      身去拍攝，而且當天是大白天，光線良好，都看得很清楚
      ，所以就逕行舉發。（你們看到的那個人騎乘方向為何？
      ）是從民生南路由北往南，就是嘉義市往水上的方向。（
      你們看到燈號轉換，闖紅燈的情形？）該路口已經紅燈，
      大約十秒，有一位男生騎士，沒有停下來，直直闖紅燈騎
      過來。（如何攔查？）我們用指揮棒及哨子攔查，是在騎
      士的前面攔查。（是否可以確定那天的騎士是誰？）沒有
      辦法，我只知道那天是年輕男子，有帶安全帽，他速度很
      快，突然就閃到對面的車道去了。興安街口和民生南路口
      ，到世賢路與民生南路口是距離約八百公尺左右，沒有很
      近。有壹條是接到世賢路四段，有壹條是接到民生南路，
      異議人可能是誤會，我當時是在民生南路上。並沒有看錯
      車輛，因為我們三位警察看的車種、車牌都一樣。回到所
      內查的車種、顏色也都一樣，才會逕行舉發。交通勤務繁
      忙，不可能每次取締都先調取路口監視器，來等取締民眾
      申訴。而且，隱藏式取締雖然是合法的，但是在嘉義市上
      級都有要求儘量不要使用隱藏式取締，所以我們才會站在
      路邊取締。（你們站的地點是否可以清楚看到興安街和民
      生南路口的燈號轉換和闖紅燈的情形？）可以，包括停止
      線也可以看得很明確。因為現行法治和民意，現在舉發任
      何交通違規，都不採取強制的手段，以免發生危險。我們
      都是依法記住車牌，逕行舉發為原則，不會強制要去追違
      規的車輛。」等語綦詳（參見本院卷第九頁至第十三頁）
      。而證人與異議人素不相識，兩者亦無仇怨，證人自無甘
      冒偽證罪責誣陷異議人之必要。
（三）又按交通勤務警察或依法令執行交通稽查任務人員，開單
      舉發違反道路交通管理處罰條例所列之違規事實，經公路
      主管機關或警察機關所為之裁決處罰，本質上為行政處分
      ，係公務員基於職務上權力，依法就特定之具體事件所為
      具公法上效果之單方行政行為，基於公務員為公法上行為
      具有公信力之原則，該行政行為當可被推定為真正，其據
      以依法處分之事實認定亦為正確無誤。本此公信原則，乃
      立法者賦予行政機關制定違反道路交通管理事件統一裁罰
      基準及處理細則，使執勤警員得當機處分以達其維護交通
      秩序、安全之行政目的。次按執行交通勤務警察依法律規
      定製單舉發違反道路交通管理處罰條例所列之違規事實，
      並由公路主管機關加以處罰，即係行政處分，受處分人不
      服公路主管機關所為之處罰，依道路交通管理處罰條例第
      八十七條之規定向管轄地方法院聲明異議，自屬行政救濟
      程序，其舉證責任分配，應採民事訴訟上舉證責任分配原
      則，八十七年十月二十八日修正公布之行政訴訟法第一百
      三十六條同揭此旨，而明文規定準用民事訴訟法第二百七
      十七條舉證責任分配之原則。從而，本件既查無任何證據
      足資證明執勤員警有捏造事實違法取締之情事存在，則執
      勤警員本其維護交通秩序、安全職責所為之舉發，自應受
      到合法、正確之推定。參以證人證稱當時所處之位置可清
      楚看見該路口之燈號轉換及闖紅燈之情況，及當時三位警
      員看的車種、車牌都一樣，才會逕行舉發，堪信本件應無
      舉發錯誤之情形；況異議人當時確有騎該機車行經該處之
      情，亦據異議人坦承不諱，益證證人上開所述並非虛捏，
      應認屬實。
（四）至證人雖未能提出異議人違規照片或攝影畫面供異議人檢
      視，然當場舉發交通違規並不以攝影或照相存證為其要件
      ，亦不以舉發錄影或照片為唯一之證明方法，若舉發警員
      係親眼見聞違規經過，並經以證人之身分具結後為證述，
      此證人證詞仍不失為證明方法之一種。若強求各種交通違
      規行為均需以照片為其裁罰依據，事實上殆不可行，蓋諸
      多違規行為之發生難以預期，違規狀態稍縱即逝，如闖紅
      燈（在未設置闖紅燈自動照相儀器之處所）；未戴安全帽
      之騎士見警攔查，隨即戴上安全帽；未繫安全帶之汽車駕
      駛見警攔查，隨即繫上安全帶等情形，根本無法期待此類
      違規行為均須攝影或照相為證，是本件警員依前揭道路交
      通管理處罰條例第七條之二第一項第一款、第四項規定逕
      行舉發，並無不合。且本件既經證人到庭具結，證述其攔
      停舉發經過，確認上開違規事實，其所為證言並屬可信，
      業如上述，則異議人之違規行為已堪認定，異議人以前詞
      指摘本件舉發不當，均屬無據。
五、綜上所述，異議人於前述時、地，駕駛上開重型機車行經設
    有燈光號誌管制設施之交岔路口闖紅燈，以及有違反道路交
    通管理處罰條例之行為，經交通勤務警察制止時，拒絕停車
    接受稽查而逃逸之違規事實均可認定，然原處分機關漏未適
    用道路交通管理處罰條例第六十三條第一項第一款、第三款
    等規定，分別於裁決書之主文內載明記違規點數一點、三點
    ），經核尚非適當，故仍應由本院裁定將原處分予以撤銷。
    惟如前述，異議人之上開違規事實既皆可認定，故本院仍應
    依照道路交通管理處罰條例第五十三條第一項、第六十條第
    一項及第六十三條第一項第一款、第三款等規定及違反道路
    交通管理事件統一裁罰基準表，另為異議人如主文第二項所
    示之諭知，以資適法。
六、據上論斷，應依道路交通案件處理辦法第二十條前段，裁定
    如主文。
中　　華　　民　　國　九十六　年   十二　 月　三十一  日
                  交通法庭  法　官　吳育霖
上列正本證明與原本無異。
如不服本裁定，應於裁定送達後5日內向本院提出抗告狀（應附
繕本）。
中　　華　　民　　國　九十六　年　 十二 　月　三十一　日
                            書記官  林美芳
